【裁判字號】    98,交聲,2402
【裁判日期】    981029
【裁判案由】    聲明異議
【裁判全文】
臺灣高雄地方法院交通事件裁定        98年度交聲字第2402號
原處分機關  高雄市政府交通局
異  議  人  甲○○
上列受處分人因違反道路交通管理處罰條例案件，對於高雄市政
府交通事件裁決中心所為之處分（原處分：高市府交裁字第裁32
-B00000000號），聲明異議，本院裁定如下：
    主  文
原處分撤銷。
甲○○不罰。
    理  由
一、原處分意旨略以：異議人即受處分人甲○○於民國98年4 月
    18日凌晨0 時10分許，駕駛牌車號碼1329-ME 號自小客車，
    沿高雄市苓雅區○○○街北往南方向行駛，行經廣州一街與
    青年一路口時，自後追撞李家駿所騎乘車牌號碼H9M-028 號
    重型機車搭載王莉雅，致李家駿、王莉雅人車倒地受傷，竟
    未下車將李家駿、王莉雅送至醫院救治，逕行駕車離開而逃
    逸，經高雄市政府警察局苓雅分局凱旋路派出所員警舉發異
    議人「汽車駕駛人駕駛汽車肇事致人受傷而逃逸（廣州一街
    北向南）」，並開立98年5 月19日高市警交字第 B00000000
    號舉發違反道路交通管理事件通知單，而高雄市政府交通事
    件裁決中心依據道路交通管理處罰條例第62條第4 項規定，
    於98年8 月4 日以高市交裁字第裁32-B00000000號裁決書裁
    處異議人罰鍰新臺幣（下同）6,000 元，吊銷駕駛執照，一
    年內禁考。異議人接獲裁決書後，不服上開裁決處分，於法
    定期間內向本院聲明異議。
二、本件異議意旨略以：異議人堅決否認有肇事逃逸之犯行，且
    臺灣高雄地方法院檢察署檢察官就異議人涉犯刑法第185 條
    之4 肇事致人死傷而逃逸罪嫌部分，已於98年6 月6 日以98
    年度偵字第15409 號以罪嫌不足為由，而為不起訴處分確定
    ，事不能僅憑異議人於車禍後將本件車輛駛離現場，即推認
    異議人有肇事逃逸之故意，原處分即有未洽，請求撤銷原處
    分等語。
三、按「汽車駕駛人駕駛汽車肇事致人受傷或死亡者，應即採取
    救護措施及依規定處置，並通知警察機關處理，不得任意移
    動肇事汽車及現場痕跡證據，違反者處新臺幣3 千元以上9
    千元以下罰鍰」、「前項駕駛人肇事致人受傷而逃逸者，吊
    銷其駕駛執照；致人重傷或死亡而逃逸者，吊銷其駕駛執照
    ，並不得再考領」，道路交通管理處罰條例第62條第3 項、
    第4 項分別定有明文。
四、經查，異議人於98年4 月18日凌晨0 時10分許，駕駛牌車號
    碼1329-ME 號自小客車，沿高雄市苓雅區○○○街北往南方
    向行駛，行經廣州一街與青年一路口時，自後追撞李家駿所
    騎乘車牌號碼H9M-028 號重型機車搭載王莉雅，致李家駿、
    王莉雅人車倒地受傷，而未下車將李家駿、王莉雅送至醫院
    救治，逕行駕車離開，經高雄市政府警察局苓雅分局凱旋路
    派出所員警舉發，並由原處分機關就其駕駛汽車肇事致人受
    傷而逃逸部分之交通違規行為，裁處罰鍰6,000 元，吊銷駕
    駛執照，一年內禁考之事實，有高雄市政府警察局98年5 月
    19 日 高市警交字第B00000000 號舉發違反道路交通管理事
    件通知單、原處分機關98年8 月4 日高市交裁字第裁32-B00
    000000號違反道路交通管理事件裁決書各1 份附卷可稽，且
    為異議人所不爭執，是異議人有如上述之駕駛行為，堪以認
    定。至原處分機關雖認異議人有駕駛汽車肇事致人受傷而逃
    逸之交通違規行為，然經臺灣高雄地方法院檢察署檢察官就
    異議人涉犯刑法第185 條之4 肇事致人死傷而逃逸罪嫌部分
    進行偵查，偵查結果以異議人堅決否認犯行，且證人即被害
    人李家駿、王莉雅均於偵查時具結證稱：當天現場店家均已
    停止營業，光線昏暗，車禍當時被告只是輕微碰撞，沒有發
    出劇烈聲響，伊受傷輕微，故被告當時應該是沒有注意，且
    被告（按即異議人）經警察通知立即出面與伊討論理賠，故
    車禍當時應該不是故意逃離現場等語，復有警卷所附車禍照
    片及被害人診斷證明書在卷可稽，況被告於車禍發生後態度
    良好，經警方通知立刻到場製作筆錄，並未藉詞逃避，並與
    被害人和解，立有和解書2 紙，衡情案發當時應無肇事逃逸
    之主觀犯意，堪認被告辯稱並無肇事逃逸一節足以採信，此
    外，復查無其他積極證據足認被告有肇事逃逸犯行，應認其
    罪嫌不足等情，而於98年6 月6 日以98年度偵字第15409 號
    為不起訴處分確定，有不起訴處分書及臺灣高等法院被告前
    案記錄表各1 份在卷可稽，是本件異議人駕駛汽車肇事致人
    受傷而逃逸之犯行，已經檢察官依法偵查，而認異議人犯罪
    嫌疑不足，而為不起訴處分確定，足認異議人確實並無肇事
    致人受傷逃逸之主觀犯意，自亦不能認定異議人有何駕駛汽
    車肇事致人受傷而逃逸之交通違規行為。從而，原處分機關
    在未查明事實之情形下，即依據道路交通管理處罰條例第62
    條第4 項規定裁處異議人罰鍰6,000 元，吊銷駕駛執照，一
    年內禁考，即有未當。是本件異議為有理由，原處分應予撤
    銷，另諭知異議人不罰。
五、依道路交通案件處理辦法第20條，裁定如主文。
中    華    民    國    98    年    10    月    29    日
                      交通法庭      法  官  陳盈吉
以上正本證明與原本無異。
如不服本裁定，應於收受送達後5 日內向本院提出抗告狀。
中    華    民    國    98    年    10    月    30    日
                                    書記官  陳展榮


司法院資訊處製作；財團法人民間司法改革基金會備份。
